【裁判字號】    94,上更(一),229
【裁判日期】    950822
【裁判案由】    偽造文書等
【裁判全文】
臺灣高等法院高雄分院刑事判決     94年度上更(一)字第229號
上  訴  人
即自訴人    辰○○
上  訴  人
即自訴人    己○○
上  訴  人
即自訴人    未○○○
                      6樓
上  訴  人
即自訴人    寅○○
上  訴  人
即自訴人    戊○○
上  訴  人
即自訴人    卯○○○
上  訴  人
即自訴人    午○○
上  訴  人
即自訴人    酉○○○
上  訴  人
即自訴人    巳○○
上  訴  人
即自訴人    申○○
上  訴  人
即自訴人    辛○○
                      3
上  訴  人
即自訴人    丁○○
前列12人共
同自訴人代  鄭美玲律師
理人        陳景裕律師
            周耀門律師
上  訴  人
即  被  告  乙○○
選任辯護人  陳意青律師
            蔡淑媛律師
上列上訴人因被告偽造文書等案件，不服臺灣高雄地方法院88年
度自字第48號中華民國91年4 月24日第一審判，提起上訴，判決
後，經最高法院發回，本院判決如下：
    主  文
原判決關於乙○○行使偽造私文書部分撤銷。
乙○○連續行使偽造私文書，足以生損害於他人，處有期徒刑貳
年。
附表偽造署押及枚數欄所示之署押均沒收。
    事  實
一、乙○○（原冠夫姓「林」，現已離婚）於民國86年1 月10日
    、同年12月2 日及87年6 月2 日（以下稱第一會、第二會、
    第三會），以自己之名義，在其高雄縣鳥松鄉○○村○○路
    93號住處，自任會首，召集辰○○、己○○、林勝雄、未○○○、寅○○、戊○○、卯○○○、午○○、酉○○○、巳
    ○○、申○○及辛○○等人參加如附表所示之民間互助會（
    有關各該民間互助會之會期、會員人數、每會金額，均詳如
    附表），採外標制，即未得標之活會會員每月應繳前揭固定
    金額，得標之死會會員則繳交外加得標利息後之金額，欲標
    會者須以標單填寫姓名及金額。詎乙○○竟基於意圖為自己
    不法所有及行使偽造私文書之概括犯意，除虛列如附表所示
    之人頭會員供己標會使用外，並自87年3 、4 月間起起，利
    用會員未全數到場競標且彼此間互不相識之機會，先後偽造
    如附表所示之人頭會員及朱芳忠、癸○○、庚○○、子○○
    、甲○○、蘇秀惠等人名義，在載有姓名及競標利息之標單
    （未據扣案）上參與競標而行使之，得標後即據以向各該民
    間互助會之活會會員收取會款，足以生損害於上述人頭會員
    及朱芳忠、子○○、庚○○、癸○○、甲○○、蘇秀惠，以
    及其他競標時仍為活會之會員，致各該民間互助會之活會會
    員陷於錯誤而交付會款，連續向各該次競標時仍為活會之會
    員詐騙財物，即冒標時仍為活會之會員所繳交之會款，而分
    別詐得如附表詐得金額欄所示之財物。嗣於87年9 月25日，
    因乙○○宣佈止會，辰○○、己○○、林勝雄、未○○○、
    寅○○、戊○○、卯○○○、午○○、酉○○○、巳○○、
    申○○及辛○○等人發現剩餘會數與活會數目不符，始知受
    騙。
二、案經辰○○、己○○、林勝雄、未○○○、寅○○、戊○○
    、卯○○○、午○○、酉○○○、巳○○、申○○、辛○○
    等人提起自訴。
    理  由
一、訊據上訴人即被告乙○○矢口否認有何虛列人頭會員及冒標
    之犯行，辯稱：係因被其他會員倒會，週轉不靈，才會倒自
    訴人的會云云。經查：
  (一)關於附表第一會部分：
    本會共61會（含會首），為被告乙○○所陳明，並有其提出
    之互助會會單可參（見一審卷(一)第91頁），被告雖稱未冒名
    參加及未冒標等語。惟：
  1.證人楊世利於原審證稱：我的綽號叫「阿利」，從未參加乙○○所招募之任何一會互助會，家人也沒有用我的名字參加
    乙○○的互助會等語（見一審卷(一)第223 頁背面）。而被告
    則稱會單上之「阿利」並非楊世利，而卷內也查無會單上之
    「阿利」即係楊世利之證據。惟本院審酌被告所提出之第一
    、二、三會互助會名單上「阿利」均各參加2 會，其會數不
    少，而被告在原審所提出之活會死會名單上，竟分別記載「
    沒地址、沒電話連絡，止會後找不到人」（見一審卷(一)第94
    頁）；「只認識本人，止會後找不到他的人」（見一審卷(一)
    第100 頁）；「因為長期跟會，信用很好，後來介紹而來跟
    會好幾位」（見一審卷(一)第104 頁）；再者，如果「阿利」
    確有長期跟會，並能介紹多人參加被告之互助會之事實，則
    被告與「阿利」間應係相當熟識並具有良好信任關係，豈有
    不能提供地址、電話或詳細姓名以共查證之理，足見此部分
    確係冒名參加。又證人丑○○（即會單上編號44、45 之 丑
    ○○）於原審及本院亦證稱：我只參加附表第二會的互助會
    二會，並沒有參加第一會的互助會等語（見一審卷(一)第226
    頁、本院上更(一)卷(一)第247 至248 頁）。是其既未曾參與第
    一會，自無可能發生跟會後再退會而由被告承接之事情發生
    ，足見此部分確係冒名參加。
  2.被告自承本會尚有活會20會，又依被告在原審提出之會員名
    單（見一審卷(一)第92至96頁），第一會尚有活會會員名單如
    下：辰○○、辰○○、己○○、己○○、林勝雄、蘇秀珠（
    林勝雄）、陳惠美、雅蘭（卯○○○）、雅蘭（卯○○○）
    、雅蘭（卯○○○）、戊○○、午○○、王智惠、華香（未
    ○○○）、許麗珠、林志隆、張秀蘭、張秀蘭、蔡太太（寅
    ○○即成嬸）、蘇秀珠（己○○）共20會；惟被告自承於止
    會後，在87年11月2 日曾召集上開活會會員到其住處協調，
    有被告提出之互助會糾紛調解會議紀錄在卷可稽（見一審卷
    (一)第265 至266 頁），並經證人庚○○於原審到庭證述屬實
    （見一審卷(二)第37頁），而依該會議紀錄所載，當時參與協
    調之活會會員，除前開20會之會員外，尚多出朱芳忠（2 會
    ）、癸○○、庚○○、子○○、甲○○等5 位會員共6 會活
    會；又被告所提出之死會會員名單上，朱芳忠、子○○、庚○○及癸○○等人之欄位下，均記載「已協調」或「協調已
    成立」等字樣，顯見上開5 位會員（共6 會），當時確有參
    加活會會員之協調會。況證人庚○○、癸○○及子○○於原
    審均到庭證稱：我們所參加之互助會均尚未得標等語（見一
    審卷(一)第221 頁、第345 頁、第347 頁），故其等實際上應
    尚為活會無訛。至證人朱芳忠固於原審證稱：我所參加之二
    會，係林乙○○向我借標等語（見一審卷(一)第220 頁），惟
    查朱芳忠乃被告乙○○之父親，所為證詞難免有偏頗之虞，
    況如朱芳忠之二會已借給被告乙○○標得，何以朱芳忠仍參
    加活會會員之協調會，是其證詞與事實有違，難採為被告林
    乙○○有利之認定。又會員蘇秀惠所參加之兩會，雖亦為被
    告乙○○登載於死會會員名單中，惟該死會會員名單卻同時
    記載「88年1 月27日已協調成立」之字樣，足見蘇秀惠所參
    加的兩會，當時亦屬活會，否則被告豈有與之進行協調之理
    ，是前述朱芳忠（2 會）、癸○○（1 會）、庚○○（1 會
    ）、子○○（1 會）、甲○○（1 會）及蘇秀惠（2 會）等
    人，於被告乙○○止會時均尚屬活會，惟被告卻將之列為死
    會會員，顯見被告確有冒標該六位會員共計八會之行為。又
    前述「阿利」、「丑○○」等人頭會員共4 會，在會單上均
    記載為死會，顯係為被告乙○○冒名標得，是被告乙○○於
    第一會中，應有冒標12會之情事，應可認定。
  3.被告乙○○雖辯稱：會員庚○○、癸○○、子○○係被告前
    配偶林清泰之姊妹；甲○○係被告堂弟，由其妹丙○○入會
    ，其等均有同意被告借標；及蘇秀惠之2 會，係其跟會後再
    讓與朱樹梅承接，朱樹梅並同意被告借標等語。惟：
  (1)證人庚○○、癸○○、子○○於原審即證稱：我還是活會等
    語（見一審卷(一)第221 頁反面、344 至347 頁）；於本院審
    理中更證稱：我沒有借被告標會等語（見本院卷(一)第178 頁
    、第180 頁、第214 頁），足見被告所稱向庚○○、癸○○
    、子○○等人借標之詞，不足採信。
  (2)證人甲○○及丙○○雖到庭附和被告之詞，而供稱：有同意
    被告借標等語（見本院卷(一)第181 頁以下、第216 頁以下）
    ，惟證人甲○○及丙○○係屬堂妹弟關係，所證難免有偏頗
    之虞，且其等如有同意借被告標取會款之事實，對於其他活
    會會員而言，其即係「死會」，而應繳納死會會款，何以尚
    能參加活會之調解，可見其2 人所述有同意被告借標之詞，
    不足採信。
  (3)證人朱樹梅雖在原審證稱：我參加被告互助會後，再讓受蘇
    秀惠的會，並且4 會都已標取會款，及蘇秀惠的會部分，是
    用我自己的名義標會，因為會已是我的等語（見本院上訴卷
    (二)第81頁）；惟依被告所提出之活會及死會會員名單（見一
    審卷(一)第95頁），其上編號37及38仍列蘇秀惠之名在上，並
    於其下註明「協調成立」，另編號41及42亦為蘇秀惠，其旁
    則註明朱樹梅，而編號58及59亦為朱樹梅，足見證人朱樹梅
    所稱之蘇秀惠有轉讓會款一事，係指編號41及42，並非編號
    37及38部分，故被告此部分有冒標事實可以認定。又被告在
    本院審理中已陳稱沒有辦法找到蘇秀惠，且此部分事證明已
    明，自無再行傳訊必要。
  4.又被告乙○○始終否認冒標，且其餘會員也不能提供明確之
    各會員標取會款時間，本院自無從查證其各次冒標會款時間
    。而本件係86年1 月10日起會，每月10日及25日標會，至87
    年9 月25日（當次未開標）止會時，共有40會死會（未含首
    會），其中被冒標部分計有12會，已如前述，本院僅以最有
    利於被告乙○○之方式計算其詐得會款，即被告應係於第29
    至40次標會時冒標，其各次冒標會款時之活會人數共有28
    人（會員共61人，扣除被告及冒名參加之4 會，及已得標之
    28人，剩28人，又因其係以他人名義標取會款，故不論以任
    何之人標取所餘活會人數均屬相同）；且本會係採外標，故
    其各次冒標詐得金額各為28萬元，合計金額共為336 萬元。
  (二)關於附表第二會部分：
    本會共42會（含會首），為被告乙○○所陳明，並有其提出
    之互助會會單可參（見一審卷(一)第101 頁），被告雖稱未冒
    名參加及未冒標等語。惟：
  1.依被告所提出之第二會死會會員名單（見一審卷(一)第103 頁
    至105 頁）中，計有死會19會（未含首會），即林丁祥（1
    會）、黃金桂（許蒼明1 會、）、張貴美（1 會）、楊淑真
    （1 會）、張麗華（1 會）、清燕（朱婉琳1 會）、桂蘭（
    1 會）、秀惠（2 會）、阿利（2 會）、廖太太（2 會）、
    陳清涼（2 會）、蔡太太（2 會）、王惠智（1 會）及朱麗
    煌（1 會）；而此19會死會其中之阿利（2 會），本院依前
    述理由，認其並未參加，而係被告冒名之人頭會員；另桂蘭
    （1 會）、秀惠（2 會）、廖太太（2 會）、陳清涼（2 會
    ）、蔡太太（2 會）、王惠智（1 會）及朱麗煌（1 會）等
    人，被告乙○○均無法陳報其地址或連絡方式以供查證，且
    被告乙○○於其所提出之死會會單上均記載「只認識人，止
    會後就找不到人」、「因阿利介紹來、沒有電話，沒有地址
    」、「會錢都由他們自己送來，或買菜碰面，所以沒電話、
    沒地址連絡」等語，復於審理中供稱：「他們都是我平常在
    市場上買菜認識的，所以才來參加我的會，要標會時，他們
    會自動跟我連絡，我沒有跟他們連絡過。」等語（見一審卷
    第361 頁），惟被告乙○○既係因買菜而認識前述之人，顯
    見先前並不熟悉，亦無親友關係，竟能邀其參加互助會，與
    常情已有違背。且於其等標取會款後，因被告係會首，負有
    收取死會會款交予活會會員之義務，自有留取其等聯絡方式
    ，如詳細姓名、地址或電話以便收取會款，惟竟連最基本之
    聯絡電話都未留取，顯與事理不符。又被告辯稱其等均係「
    阿利」介紹而來，惟依前所述，「阿利」係被告冒名參加，
    自無可能介紹他人加入被告所邀集之互助會。況被告記載於
    會單上「桂蘭」之聯絡電話0000000 號，經原審向中華電信
    股份有限公司查詢結果，使用人為郭璨福，此亦有中華電信
    股份有限公司台灣南區電信分公司90年10月2 日南行一字第
    90 Ｃ8201229號函在卷可憑（見一審卷(二)第155 頁）。而經
    一審再循此查詢郭璨福之全戶戶籍資料，亦查無「桂蘭」此
    人。由此足資證明，上開會員，應係被告所虛列之人頭會員
    。是被告乙○○於附表第二會中，確有虛列人頭會員8 人（
    計13會）之事實，且此13會於會單上均記載為死會，故此13
    會應係被告乙○○所冒標無疑。至於證人王智惠雖在原審證
    稱有參加42會的互助會（見一審卷(一)第224 頁），但其原審
    中係證稱：「我參加每月10日及25日的會（按即前開第一會
    ），... 每月2 日及16日的會，都是活會。」，而本第二會
    則係每月1 日及15日開標，並非每月2 日及16日開標，此有
    互助會會單可參。再參酌後述第三會會單上也有王智惠之姓
    名在上，且第一會及第三會之互助會單均載為「王智惠」，
    而第二會則載為「王惠智」，並為死會；再者，被告所提出
    之活會名單，第一會及第三會之「王智惠」名下留有電話，
    及註明已協調（見一審卷(一)第93頁、第98頁），足見其確仍
    係活會；而第二會之「王惠智」名下，則註明「因在買菜，
    菜市場認識而跟會」（見一審卷(一)第105 頁），足認王智惠
    與王惠智並非同一人，王智惠所稱有參加42人的會，應係記
    憶錯誤所致，故其前開陳述，不足為被告未冒王惠智之人入
    會並冒標會款之認定。
  2.又因被告乙○○始終否認冒標，且其餘會員也不能提供明確
    之各會員標取會款時間，本院自無從查證其各次冒標會款時
    間。而本件係86年12月1 日起會，每月1 日及15日標會，至
    87 年9月25日止會時，共有19會死會（未含首會），其中被
    冒標部分計有13會，已如前述，本院僅以最有利於被告乙○○之方式計算其詐得會款，即被告應係於第7 至19次標會時
    冒標，其各次冒標會款時之活會人數共有22人（會員共42人
    ，扣除被告及冒名參加之13會，及已得標之6 人，剩22人，
    又因以其中任何一位被冒名之人標取會款，故其所餘活會人
    數均屬相同）；且本會係採外標，故第其各次冒標詐得金額
    各為22萬元，合計金額共為286 萬元。
  (三)關於附表第三會部分：
    本會共40會（含會首），為被告乙○○所陳明，並有其提出
    之互助會會單可參（見一審卷(一)第97頁），被告雖稱未冒名
    參加及未冒標等語。惟：
  1.依被告乙○○所提出之第三會死會會員名單（見一審卷(一)第
    100 頁），計有死會七會（未含首會），即賴惠娟（1 會）
    、林月華（1 會）、張富美（1 會）、阿利（2 會）、陳涼
    （1會）、張彩華（1會）；其中賴惠娟及林月華部分，確有
    其人參加並已標取會款，業經證人林月華在原審及本院前審
    （見一審卷(一)第294至295頁、本院上訴卷第155至156頁）、
    證人壬○○（賴惠娟之母）在本院審理中（見本院上更(一)卷
    第175至176頁）分別證述明確；其餘之阿利即楊世利（2會
    ）於一審證稱：並未參加被告之互助會，已如前述。又證人
    張富美（1會）於一審已證稱：我僅參加42人的會（即第二
    會），並未參加40人的會（即第三會）（見一審卷(一)第340
    至341頁）。另會員陳涼（1會）及張彩華（1會）部分，則
    如同第二會被告所辯稱一般，無法提出電話或地址以供查證
    ，參諸上開說明，顯亦係虛列之人頭會員。從而被告乙○○
    於第三會中，確有虛列上開人頭會員並標取會款之行為，且
    此5會在會單上均已為死會，顯係為被告乙○○所冒標無訛
    。
  2.又因被告乙○○否認冒標，且其餘會員也不能提供明確之各
    會員標取會款時間，本院無從查證被告各次冒標會款時間。
    因本件係87年6 月2 日起會，每月2 日及16日標會，至87年
    9 月25日止會時，共有七會死會（未含首會），而證人林月
    華在原審已陳明係第6 次標會標取會款，證人壬○○則稱不
    記得何時標取會款，故本院僅以最有利於被告乙○○之方式
    計算其冒標時間及詐得會款，即被告應係於第2 、3 、4 、
    5 、7 次標會時冒標，而其於第2 、3 、4 、5 次標會時冒
    標之活會人數共有33人（共40會，扣除被告及冒名參加之5
    會，及已得標之賴惠娟，剩33人，又因其係以冒名參加之人
    名義標取會款，故以其中任何一位被冒名之人標取會款，其
    所餘活會人數均屬相同）；且本會係採外標，故第2 、3 、
    4 、5 次標會詐得金額各為33萬元；其於第7 次則為活會32
    人（前開33人再扣除林月華），故此次詐得款項為32萬元。
    合計前開詐得金額金額共為164 萬元。
  (四)又被告所提出倒會的會員包括「黃瑞榮」、「陳李祝」、「
    陳美玲」等人，均無法提供資料以供查證（見被告於88年3
    月4 日原審中提出之名單一份），且前述三會互助會，均有
    虛列人頭會員或冒標互助會之情事，顯見被告一開始召集互
    助會時，即有不法所有之意圖甚明，被告辯稱係遭其他會員
    倒會，才會中途宣布止會云云，顯非可採。
  (五)綜上所述，被告林乙○○確有於上開三組互助會中虛列人頭
    會員及冒標互助會之情事。
二、按我國民間互助會，係由會首招募會員參加所組成，每於標
    會時，通常由欲標取會款之會員，在空白紙條上，或僅書立
    其姓名、綽號及數字者，甚或祗書寫數字而未書立其姓名、
    綽號，另以上開言詞等方法表示係何會員所出具者，則依習
    慣或特約均足以辨明係該會員以所書寫數字為標息金額參加
    競標之標單，自應以私文書論（最高法院89九年度台上字第
    1319號判決意旨參照）。核被告乙○○虛列人頭會員招攬互
    助會，並冒用會員名義，偽造載有會員姓名及競標利息之標
    單，而行使得標，足以生損害於冒標時仍為活會之會員，進
    而詐取他人財物之所為，係犯刑法第216 條、第220 條第1
    項、第210 條之行使偽造準私文書罪、第339 條第1 項之詐
    欺取財罪。又其偽造署押為偽造準私文書之階段行為，其偽
    造準私文書復持以行使，偽造準私文書之低度行為應為行使
    之高度行為所吸收，均不另論罪。又被告每次偽造標單後向
    多數活會會員詐取財物，侵害多數人法益，係一行為觸犯數
    個相同詐欺取財罪名，為同種想像競合犯，應依刑法第55條
    之規定，從一重處斷。又被告先後多次行使偽造準私文書、
    詐欺取財之犯行，均時間緊接，所犯係構成要件相同之罪，
    顯均係基於概括犯意反覆為之，均應依連續犯之規定，分別
    以一罪論，並加重其刑。被告所犯行使偽造準私文書及詐欺
    取財二罪間，有方法結果之牽連關係，為牽連犯，應依刑法
    第55條之規定，從一重之行使偽造準私文書罪處斷。又被告
    行為後，刑法已於95年2 月2 日修正公布，同年7 月1 日施
    行；其中刑法第55條關於牽連犯之規定及第56條關於連續犯
    之規定均已經刪除，惟依修正後刑法第2 條第1 項前段規定
    ：「行為後法律有變更者，適用行為時之法律。」而本件如
    適用牽連犯及連續犯規定，被告之多次犯罪行為，係從一重
    處斷，或以一罪論；如依修正後規定，則係數罪併罰，可見
    修正後規定顯然對被告不利，是本件依前述規定仍應適用有
    利於被告之行為時法律，即仍有牽連犯及連續犯之適用，附
    此敘明。
三、原審對被告乙○○論罪科刑，固非無見，惟就(一)就第二會部
    分，認被告未冒王惠智之名參加互助會並冒標會款；(二)就第
    三會部分，被告並未冒賴惠娟之會款，已如前述，原審認有
    冒標其會款；(三)就偽造之署押未予宣告沒收，均有未洽。被
    告乙○○上訴意旨，否認犯罪，自訴人等上訴意旨，以原審
    量刑過輕，一致指摘原判決此部分不當，雖為無理由，惟原
    判決關於此部分，既有可議之處，應由本院將原判決關於此
    部分撤銷改判。爰審酌民眾參與民間互助會，多為儲蓄或在
    有急需時得藉此籌措財源，被告乙○○為圖己利，竟多次虛
    列人頭會員並冒用人頭會員及真實會員名義偽造載有競標利
    息之標單參與競標，詐取會款高達近8 百萬元，致自訴人受
    有不貲之損害，且迄今未與自訴人達成和解，賠償自訴人之
    損失等一切情狀，量處如主文第2 項所示之刑。又被告偽造
    之標單均未扣案，惟其上如附表偽造署押及枚數欄所示之署
    押並無證據證其已經滅失，仍應依刑法第219 條規定宣告沒
    收。
四、自訴意旨另以：被告就第三會部分，尚有冒賴惠娟之名跟會
    並加以冒標，惟此部分之會實係壬○○所參加並標取，業經
    證人壬○○證述在卷，已如前述，則此部分犯罪自屬不能證
    明，因自訴意旨認此部分與前揭論罪部分，具有連續犯之裁
    判上一罪關係，爰不另為無罪之諭知。
五、同案被告林清泰及被告乙○○侵占部分部分，均經本院前審
    判決確定，自不另論列，附此敘明。
據上論結，應依刑事訴訟法第369 條第1 項前段、第364 條、第
299 條第1 項前段，刑法第2 條第1 項前段，第216 條、第220
條第1 項、第210 條、第339 條第1 項、第219 條，修正前刑法
第55條、第56條，刑法施行法第1 條之1 第1 項、第2 項，判決
如主文。
本案經檢察官林建年到庭執行職務。
中    華    民    國    95    年    8     月    22    日
                  刑事第三庭    審判長法  官  周賢銳
                                      法  官  謝宏宗
                                      法  官  黃仁松
以上正本證明與原本無異。
如不服本判決應於收受本判決後10日內向本院提出上訴書狀，其
未敘述上訴理由者，並得於提起上訴後10日內向本院補提理由書
狀（均須按他造當事人之人數附繕本）「切勿逕送上級法院」。
中    華    民    國    95    年    8     月    23    日
                                      書記官  馬蕙梅
 附表：
┌───────┬──────┬─────────┬─────┬───────┐
│起  會  時  間│虛列人頭會員│被冒標之會員及會數│詐得總金額│偽造之署押    │
│標  會  時  間│及會數      │（不含人頭會員被冒│          │及枚數        │
│會  員  人  數│            │標部分）          │          │              │
├───────┼──────┼─────────┼─────┼───────┤
│86年1 月10日起│阿  利（2） │朱芳忠（2）       │336 萬元  │阿  利（2）   │
│會，每會1 萬元│丑○○（2） │癸○○（1）       │          │丑○○（2）   │
│，每月10日及25│（此4 會業經│庚○○（1）       │          │朱芳忠（2）   │
│日各開標一次（│被告冒標）  │子○○（1）       │          │癸○○（1）   │
│第一會）。    │            │甲○○（1）       │          │庚○○（1）   │
│本會連會首共61│            │蘇秀惠（2）       │          │子○○（1）   │
│會            │            │（此8 會實際上尚為│          │甲○○（1）   │
│              │            │活會）            │          │蘇秀惠（2）   │
├───────┼──────┼─────────┼─────┼───────┤
│86年12月1 日起│阿  利（2） │                  │286萬元   │阿  利（2）   │
│會，每會一萬元│桂  蘭（1） │                  │          │桂  蘭（1）   │
│，每月1 日及15│秀  惠（2） │                  │          │秀  惠（2）   │
│日各開標1 次（│廖太太（2） │                  │          │廖太太（2）   │
│第二會）。    │陳清涼（2） │                  │          │陳清涼（2）   │
│本會連會首共42│蔡太太（2） │                  │          │蔡太太（2）   │
│會            │王惠智（1） │                  │          │王惠智（1）   │
│              │朱麗煌（1） │                  │          │朱麗煌（1）   │
│              │（此13會業經│                  │          │              │
│              │被告冒標）  │                  │          │              │
├───────┼──────┼─────────┼─────┼───────┤
│87年6 月2 日起│阿  利（2） │                  │164萬元   │阿  利（2）   │
│會，每會一萬元│陳  涼（1） │                  │          │陳  涼（1）   │
│，每月2 日及16│張富美（1） │                  │          │張富美（1）   │
│日各開標一次（│張彩華（1） │                  │          │張彩華（1）   │
│第三會）。    │（此5 會業經│                  │          │              │
│本會連會首共40│被告冒標）  │                  │          │              │
│會            │            │                  │          │              │
└───────┴──────┴─────────┴─────┴───────┘
附錄本判決論罪之法條：
中華民國刑法第216條
行使第 210 條至第 215 條之文書者，依偽造、變造文書或登載
不實事項或使登載不實事項之規定處斷。
刑法第210 條：
偽造、變造私文書，足以生損害於公眾或他人者，處5 年以下有
期徒刑。
刑法第339 條第1 項：
意圖為自己或第三人不法之所有，以詐術使人將本人或第三人之
物交付者，處5 年以下有期徒刑、拘役或科或併科1000元以下罰
金。


司法院資訊處製作；財團法人民間司法改革基金會備份。
